臺灣苗栗地方法院刑事判決　　　　　　　96年度易字第645號
公　訴　人　臺灣苗栗地方法院檢察署檢察官
被　　　告　乙○○
上列被告因傷害案件，經檢察官聲請簡易判決處刑（95年度偵字
第5688號），本院苗栗簡易庭認不宜以簡易判決處刑，改以通常
程序審理，判決如下：
    主  文
乙○○傷害人之身體，處有期徒刑參月，如易科罰金，以新臺幣
壹仟元折算壹日，減為有期徒刑壹月又拾伍日，如易科罰金，以
新臺幣壹仟元折算壹日。
　　事  實
一、乙○○與甲○○係姻親關係，乙○○因不滿甲○○處理其姊
    姊黃桂蘭之死亡保險金之方式，於民國95年9月22日晚上7時
    許，與其母鍾雲英（另經檢察官為不起訴處分）一同前往苗
    栗縣頭份鎮財團法人為恭紀念醫院（下稱為恭醫院）12樓25
    之1號病房找甲○○理論，雙方發生爭執，乙○○竟基於傷
    害之犯意，以徒手毆打甲○○之左手臂，致甲○○受有左手
    臂抓痕淤青之傷害。
二、案經甲○○訴由苗栗縣警察局頭份分局報告臺灣苗栗地方法
    院檢察署檢察官聲請簡易判決處刑。
　　理  由
壹、程序事項：
一、依據刑事訴訟法第159條之5第1項之規定：「被告以外之人
    於審判外之陳述，雖不符前4條之規定，而經當事人於審判
    程序同意作為證據，法院審酌該言詞陳述或書面陳述作成時
    之情況，認為適當者，亦得為證據」、同條第2項之規定：
    「當事人、代理人或辯護人於法院調查證據時，知有第159
    條第1項不得為證據之情形，而未於言詞辯論終結前聲明異
    議者，視為有前項之同意」。而被告乙○○於本院審理時，
    在言詞辯論終結前，未對告訴人甲○○及證人曾于維、彭麗
    華、譚文芳及曾淑英於警詢時陳述之證據能力表示異議，僅
    對告訴人甲○○及證人曾于維前述指訴之證據證明力有意見
    。本院審酌告訴人甲○○及證人曾于維、彭麗華、譚文芳及
    曾淑英於警詢之陳述，參酌甲○○之診斷證明書所示（參偵
    卷第29頁），認無不適當之情形，審酌上述規定，本院自得
    將之作為證據。
二、次按被告以外之人於偵查中向檢察官所為之陳述，除顯有不
    可信之情況者外，得為證據，刑事訴訟法第159條之1第2項
    定有明文。本件告訴人甲○○及證人彭麗華、曾于維於檢察
    官偵查中之供詞，業經具結，有結文在卷為憑（見偵卷第53
    至54、67頁），且偵查中檢察官向被告以外之人所取得之陳
    述，原則上均能遵守法律規定，不致違法取供，其可信性極
    高，並無顯有不可信之情況，依上開規定，告訴人甲○○及
    證人彭麗華、曾于維於檢察官偵查中之供詞，亦均得為證據
    。
三、末按被告以外之人於檢察事務官、司法警察官或司法警察調
    查中所為之陳述，與審判中不符時，其先前之陳述具有較可
    信之特別情況，且為證明犯罪事實存否所必要者，得為證據
    ，刑事訴訟法第159之2亦定有明文。查證人丙○○於警詢中
    之證詞，係甫案發後作證所為之證述，而依當時情境，係較
    無利害關係、人情之衡量，自能較接近事實，且渠於審理中
    亦結證稱整件事情的記憶是剛到警察局作筆錄時比較清楚等
    語（見本院審卷96年8月29日審判筆錄第7頁），故渠於警詢
    中所證，較有可信性之特別情況，且為證明犯罪事實所必要
    。從而本院認證人丙○○於警詢中之證詞，亦有證據能力。
貳、實體事項：
一、本件被告乙○○否認有傷害之犯行，辯稱：「當時我與我母
    親拿著債權憑證找甲○○，我問他錢什麼時候還，她說她沒
    欠我，說2仟、5仟都可以還，她說沒有欠，我說沒有欠怎麼
    會有債權憑證，當時只有吵這件事，根本沒有拉扯，也沒有
    打她」等語。
二、惟查：
  (一)證人即告訴人甲○○於警詢時指訴稱：「（問：你是於何時
    ？何地？因何事？被何人打傷？請你詳述當時情形？）於95
    年9月22日晚上7時30分，我在苗栗縣頭份鎮東庄里為恭醫院
    12樓25之1病床住院，乙○○及鍾雲英這時至病床前，找我
    談我媳婦黃桂蘭死亡保險金問題（乙○○及鍾雲英是我媳婦
    黃桂蘭的弟弟及母親），然後一言不合就發生爭執，鍾雲英
    就拉我左手，乙○○就趁機打我造成我左手臂抓傷與瘀傷，
    之後醫院保全人員就到現場，並叫乙○○及鍾雲英離開。」
    、「（問：跟乙○○及鍾雲英認識多久？有無仇恨或財務糾
    紛？）跟乙○○及鍾雲英認識有15年之久，沒有仇恨，只有
    我媳婦黃桂蘭死亡保險金問題財務糾紛。」等語（以上參偵
    卷第13至15頁）。渠於檢察官偵查時結證稱：「（問：是在
    何時、何地被被告兩人傷害？）在95年9月22日下午7點多，
    在為恭醫院12樓25之1號病床裡面，他們每天都來找我騷擾
    ，因為她女兒保險金理賠的問題，他們認為他們沒有拿到應
    得的保險金。那天我們在爭吵這件事，我跟鍾雲英在拉扯，
    乙○○拳揮過來，我左手去擋，造成我左手臂瘀傷。」、「
    （問：當時在場的人有誰？）我孫女及一位年輕人曾于維在
    場。」、「（問：當時彭麗華是否在場？）我被打時彭麗華
    不在場。另一名護士丙○○也是在我被打後才進來處理的。
    」等語（以上參偵卷第50頁）。是由告訴人甲○○之指訴，
    可知乙○○因不滿渠處理其姊姊黃桂蘭之死亡保險金之方式
    ，於民國95年9 月22日晚上7 時許，與其母鍾雲英一同前往
    為恭醫院12樓25之1 號病房找渠理論，雙方發生爭執，乙○○並以徒手毆打渠之左手臂，造成渠左手臂抓痕淤青等傷害
    。
  (二)證人曾于維於於警詢時證稱：「（問：你是於何時？何地看
    見湯秀貞被何人持何凶器打傷？請你詳述當時情形？）於95
    年9月22日晚上7時30分，我在苗栗縣頭份鎮東庄里為恭醫院
    12樓21病床當看護，因病人打完點滴了，所以至護理站找護
    士要求打點滴，就看到一名男子乙○○在跟護士說：等一下
    25之1號病房發生事情不用過去處理。之後，該名男子就到
    25之1病房內，我因好奇就跟過去病房內廁所旁，這時就發
    現該名男子與另一名女子鍾雲英，跟住院女子甲○○在爭吵
    ，之後就發生拉扯，然後該名男子乙○○就揮了一拳打住院
    女子的左手臂，之後一名護士就到病房門口叫該2名男女出
    去病房，之後見醫院保全到病房外叫乙○○及鍾雲英離開。
    」等語（以上參偵卷第35頁）。渠於檢察官偵查時結證稱：
    「（問：95年9月22日你是否在為恭醫院12樓12之21病床當
    看護？）是。」、「（問：當天乙○○跟鍾雲英到12之25號
    病房找甲○○時你有無看到？）我起先在護理站，我是要請
    護士幫我的病人換點滴，就看到乙○○跟護理站的護士小姐
    講話，說某某病房發生什麼事不用理會，我就跟過去看熱鬧
    ，我走進去25之1 病房內，在廁所旁邊，斜對角就可以看到
    甲○○的病床，我看到鍾雲英在跟甲○○吵架，乙○○有打
    甲○○一拳，鍾雲英就一直在旁邊罵，一直說她女兒怎樣又
    怎樣，並沒有動手。」、「（問：你在警局說有發生拉扯，
    是誰跟誰拉扯？）是乙○○跑到病床去拉甲○○、、」、「
    （問：所以乙○○打甲○○一拳就只有你們4 個在場？）隔
    壁好像還有其他病人在場」等語（以上參同偵卷第65頁）。
    是由證人曾于維之證詞，可知渠係證稱於上述時間，係在為
    恭醫院12樓之12病房當看護，渠至護理站要請護士小姐幫渠
    之病人換點滴，剛好看到乙○○跟護士小姐講：某某病房發
    生什麼事不用理會等語。然後渠就跟過去看熱鬧，渠有走進
    12樓之25病房內廁所旁，看見乙○○有打甲○○一拳，鍾雲
    英一直在旁邊罵。當時加渠有4 人在場，之後保全及護士才
    過來等情。
  (四)證人彭麗華於檢察官偵查時具結後證稱：「（問：是在為恭
    醫院12樓輪值當護士嗎？）是」、「（問：96年9月22日25
    之1號病房是否有發生事故？）當天鍾雲英還有乙○○說他
    們待會要到1225病房談事情，可能會發生爭執，可能會很大
    聲，叫我們不要過去處理，我就跟丙○○說請她一同過去。
    」、「（問：丙○○是何時過去？）是他們兩進入病房後約
    5 分鐘，丙○○聽到爭執聲才進去的，我是在丙○○的後面
    進去，我進去時看到他們爭吵的聲音很大聲，鐘雲英站在床
    尾，乙○○在爭執中有把窗簾拉開的動作。」等語（以上參
    偵卷第50至51頁）；渠另於警詢時證稱：「95年9月22日19
    時30分許，我在為恭醫院12樓護理站輪值護士，乙○○到護
    理站跟我及另一位護士丙○○說：等一下25之1號病房如果
    談事情音量太大不用過去處理。之後乙○○就到25之1病房
    內，丙○○也跟過去進入病房內，我在護理站聽到爭吵聲過
    大，我就到25之1號病房，這時乙○○及鍾雲英跟住院女子
    甲○○在爭吵，音量過大，但未發生肢體衝突後，之後另一
    名護士丙○○要做治療就先離開，請我在場處理、、」等語
    （以上參偵卷第43頁）。又證人丙○○於警詢時證稱：「95
    年9月22日19時30分許，我在為恭醫院12樓護理站輪值護士
    乙○○到護理站跟我及另一位護士彭麗華說：等一下25之1
    號病房如果談事情音量太大不用過去處理。之後乙○○就到
    病房內，我也跟過去進入病房內，這時就看到乙○○及鍾雲
    英跟住院女子甲○○在爭吵，音量過大但未發生肢體衝突後
    ，另一名護士彭麗華也進來病房，這時我要先去作治療，請
    我同事彭麗華在場處理、、」等語（以上參偵卷第38頁）。
    復證人即保全人員譚文芳於警詢時證稱：「95年9月22日19
    時至23日7時，我在為恭醫院輪值保全工作，於19時30分許
    醫院通報12樓25之1病房有緊急事件請我們上去處理，我到
    25 之1病房外，見乙○○與鍾雲英跟一名護士彭麗華在談保
    險金賠償事件，住院女子甲○○在病房內也大聲叫罵，之後
    護理長到現場安撫在場之一男一女、、」等語（是參偵卷第
    41頁）。而證人即護理長曾淑英於警詢時亦證稱：「95年9
    月22日16時至23日8時，我在為恭醫院輪值護理長工作，於
    19 時30分許醫院通報12樓25之1病房有緊急事件請我們上去
    處理，我到25之1病房外，見乙○○與鍾雲英跟一名護士彭
    麗華談保險金賠償事情（保全人員也在場），到場後我問在
    場之一男一女發生何事，並了解是財務問題，我就不介入、
    、」等語（上參偵卷第46頁）。是由證人彭麗華、丙○○、
    譚文芳、曾淑英之證詞，可知於上述日期，證人彭麗華及丙○○在為恭醫院12樓護理站，有聽到乙○○到護理站稱：待
    會要到1225病房談事情，可能會發生爭執，叫渠等不要過去
    處理等語。渠等復聽到甲○○與被告乙○○母子等3人爭吵
    之聲音後，證人丙○○先進去25之1號病房，之後證人彭麗
    華才進去，嗣因證人丙○○要做治療則先行離開，證人彭麗
    華及被告乙○○及其母鍾雲英到25之1病房外協調時，證人
    譚文芳及曾淑芬方到場處理等情。
  (五)是由告訴人甲○○之指訴，參酌證人曾于維、彭麗華、丙○○、譚文芳、曾淑英之證詞，再考諸告訴人甲○○之診斷證
    明書1份所示（參偵卷第16、17、29頁）。可知本件係被告
    乙○○與告訴人甲○○，迭因黃桂蘭死亡保險金分配有爭執
    。而於95年9月22日19時許，在為恭醫院12樓25之1號病房內
    起口角衝突，被告乙○○憤而揮一拳打甲○○，致甲○○受
    有左手臂抓痕淤青等傷害，應為案發之經過。
  (六)至證人丙○○於本院審理時，到庭為證，於具結後證稱：當
    晚被告乙○○係6點多到25之1號病房，渠係尾隨被告乙○○
    馬上進入25之1病房，之後就一直待在25之1病房內，約1個
    多小時，都沒有離開過，等被告乙○○8點左右離開，渠才
    離開；渠去別的地方做治療時，被告乙○○他們已經離開。
    渠在場時有親耳、親眼聽到看到被告乙○○與甲○○爭吵，
    被告乙○○有稍微拉扯一下窗簾，被告乙○○沒有與甲○○
    發生身體上的接觸。甲○○手臂上傷痕不是打針的部位，所
    以打針不可能造成那樣的傷痕等語（參本院審卷96年8月29
    日審判筆錄第1至8頁）。但查：被告乙○○於檢察官偵查時
    陳稱：「（問：丙○○護士有你們進入25之1號病房開始，
    從頭到尾在場嗎？）沒有。他後來才進來。」等語（上參偵
    卷第65頁）；復徵之證人彭麗華證稱丙○○是在5分鐘後聽
    到爭執聲，才進去25之1號病房等語，已如前述；再參諸告
    訴人甲○○證稱：我被打時彭麗華不在場。另一名護士丙○○也是在我被打後才進來處理的等語，亦如前述。是證人丙○○於本院審理時證稱渠尾隨被告乙○○進入25之1病房乙
    節，顯與被告乙○○之陳述及證人彭麗華、甲○○之證詞不
    符。另參證人譚文芳、曾淑英皆證稱：渠等於當晚7點30分
    到場時，只見護士彭麗華、被告乙○○及鍾雲英在25之1病
    房門外等語，亦如前述，是案發當天證人丙○○並未全程在
    上述病房，渠曾離開該病房無訛。是證人丙○○於警詢時證
    稱，渠因要先去做治療，請另一名同事彭麗華在場處理等語
    ，應較渠於本院審理時證稱渠全程在場，未曾離開乙節較為
    可採；證人丙○○亦證稱警詢筆錄內容為渠當時所陳述，且
    整件事情的記憶是渠到警察局做筆錄時較清楚，而甲○○手
    臂上傷痕不是打針造成的傷痕等語（參本院審卷96年8月29
    日審判筆錄第4、7頁）。由此足見，證人丙○○既未全程在
    上述病房，即僅得證明渠在場時，未見被告乙○○打甲○○
    一拳等情。渠於本院審理時之上開證詞，與事實不符，實為
    迴護被告乙○○之詞，委無足採，亦不能作為被告乙○○有
    利之認定。
  (七)綜上，被告乙○○之上述辯解，應為臨訟卸責之詞，不可採
    信。此外，復有告訴人甲○○診斷證明書3份（參同上偵卷
    第16、17、29頁）在卷可佐，其傷害犯行，洵堪認定。
三、核被告乙○○所為，係犯刑法第277條第1項之傷害罪。爰審
    酌被告因渠姐之死亡保險金乙事與告訴人甲○○發生爭執，
    竟於上述時、地，對正在為恭醫院住院之甲○○，為前述傷
    害行為，並考量其於犯罪後否認犯行，可見犯後態度不佳，
    且迄今尚未賠償告訴人之損失，並衡酌被告犯罪之動機、目
    的、手段、被害人所受傷害程度及被告犯罪後之態度等一切
    情狀，量處如主文所示之刑，並諭知易科罰金之折算標準。
    末查，中華民國九十六年罪犯減刑條例於96年6月15日通過
    ，並自96年7月16日開始施行，而被告之犯罪行為係在96年4
    月24日以前所為，且無前述條例第3條規定不予減刑之情形
    ，合於減刑之條件，應依同條例第2條第1項第3款規定，減
    其宣告刑2分之1後，並諭知易科罰金之折算標準。
據上論斷，應依刑事訴訟法第452條、第299條第1項前段，刑法
第277條第1項、第41條第1項前段、刑法施行法第1之1條，中華
民國九十六年罪犯減刑條例第2條第1項第3款、第7條、第9條，
判決如主文。
本案經檢察官陳佞如到庭執行職務。
中　　華　　民　　國　　96　　年　　9　　月　　12　　日
                  刑事第三庭    審判長法　官　柳章峰
                                      法  官  羅貞元
                                      法  官  呂曾達
以上正本證明與原本無異。
如不服本判決，應於判決送達後10日內向本院提出上訴狀（應抄
附繕本），其未敘述上訴理由者，應於上訴期間屆滿後20日內補
提理由書狀於本院，上訴於臺灣高等法院臺中分院。告訴人或被
害人如對於本判決不服者，應具備理由請求檢察官上訴，其上訴
期間之計算係以檢察官收受判決正本之日期為準。
                                      書記官  許千士
中　　華　　民　　國　　96　　年　　9 　　月　　12　　日
